# Czyszczenie danych

```{r}
#| include: false
library(countdown)
```


Podstawowe przygotowanie zbioru:

- czyszczenie nazw kolumn - można użyć np. pakietu [pyjanitor](https://pyjanitor-devs.github.io/pyjanitor/)

- usuwanie lub uzupełnianie braków danych

- usuwanie wartości odstających

- usuwanie duplikatów

- ujednolicanie lub grupowanie kategorii

Dalsze kroki przetwarzania danych i przygotowanie danych do modelu:

- konwersja typów danych

- kodowanie danych kategorycznych (one-hot-encoding)

- normalizacja wartości numerycznych

- tworzenie nowych cech (feature engineering)

- podział zbioru

## Case study

```{r}
#| echo: false
countdown(minutes = 5, seconds = 0)
```


Poniżej znajduje się przykładowy kod przygotowujący dane do modelu uczenia maszynowego. Kod wykorzystuje bibliotekę scikit-learn oraz pipeline przetwarzania danych. Czy zaproponowany sposób czyszczenia danych jest poprawny?

```python
import pandas as pd

from sklearn.model_selection import train_test_split
from sklearn.preprocessing import StandardScaler
from sklearn.preprocessing import OneHotEncoder
from sklearn.compose import ColumnTransformer
from sklearn.pipeline import Pipeline

df = pd.read_parquet("data/yellow_tripdata_2025-01.parquet")

# USUWANIE BRAKÓW DANYCH
df = df.dropna()

# FEATURE ENGINEERING
df["tpep_pickup_datetime"] = pd.to_datetime(df["tpep_pickup_datetime"])
df["tpep_dropoff_datetime"] = pd.to_datetime(df["tpep_dropoff_datetime"])

df["trip_duration_min"] = (
    df["tpep_dropoff_datetime"] - df["tpep_pickup_datetime"]
).dt.total_seconds() / 60

df["pickup_hour"] = df["tpep_pickup_datetime"].dt.hour

df["speed"] = df["trip_distance"] / (df["trip_duration_min"] / 60)

# USUWANIE OUTLIERÓW
df = df[(df["fare_amount"] > 0) & (df["fare_amount"] < df["fare_amount"].quantile(0.99))]
df = df[(df["trip_distance"] > 0) & (df["trip_distance"] < df["trip_distance"].quantile(0.99))]
df = df[(df["trip_duration_min"] > 0) & (df["trip_duration_min"] < df["trip_duration_min"].quantile(0.99))]

target = "fare_amount"

X = df.drop(columns=[target])
y = df[target]

# STANDARYZACJA
scaler = StandardScaler()
X_scaled = scaler.fit_transform(X.select_dtypes(include="number"))

# PODZIAŁ TRAIN / TEST
X_train, X_test, y_train, y_test = train_test_split(
    X_scaled, y,
    test_size=0.2,
    random_state=42
)

# PIPELINE
numeric_features = ["trip_distance", "trip_duration_min", "speed"]
categorical_features = ["VendorID", "payment_type", "pickup_hour"]

preprocessor = ColumnTransformer(
    transformers=[
        ("num", StandardScaler(), numeric_features),
        ("cat", OneHotEncoder(), categorical_features)
    ]
)

pipeline = Pipeline([
    ("preprocess", preprocessor)
])

```

## Zadanie

Przygotuj poprawny pipeline przetwarzania danych oraz wytrenuj przykładowy model ML. Jako kryterium przyjmij metrykę RMSE mierzoną na zbiorze testowym. 

